【裁判字號】    97,上訴,5920
【裁判日期】    980122
【裁判案由】    殺人未遂
【裁判全文】
臺灣高等法院刑事判決                97年度上訴字第5920號
上  訴  人    甲○○
即  被  告
選任辯護人    許巍騰律師
上列上訴人即被告因殺人未遂案件，不服臺灣桃園地方法院九十
七年度訴字第九三六號，中華民國九十七年十月廿七日第一審判
決（起訴案號：臺灣桃園地方法院檢察署九十七年度偵緝字第一
四九號），提起上訴，本院判決如下：
    主  文
上訴駁回。
    理  由
一、依刑事訴訟法第三百五十條、第三百六十一條、第三百六十
    二條、第三百六十七條規定，不服地方法院之第一審判決而
    上訴者，須提出上訴書狀，並應敘述具體理由，此為上訴必
    備之程式；其所提出之書狀未敘述上訴理由，或僅曾以言詞
    陳述上訴理由者，均應於上訴期間屆滿後二十日內補提理由
    書於第一審法院；第一審法院經形式審查，認逾期未補提上
    訴理由者，應定期間先命補正，逾期未補正者，為上訴不合
    法律上之程式，應以裁定駁回；倘已提出上訴理由，但所提
    非屬具體理由者，則由第二審法院以上訴不合法律上之程式
    ，判決駁回。而所謂具體理由，必係依據卷內既有訴訟資料
    或提出新事證，指摘或表明第一審判決有何採證認事用法或
    量刑等足以影響判決本旨之不當或違法，而構成應予撤銷之
    具體事由，始克當之（例如：依憑證據法則具體指出所採證
    據何以不具證據能力，或依憑卷證資料，明確指出所為證據
    證明力之判斷如何違背經驗、論理法則）；倘僅泛言原判決
    認定事實錯誤、違背法令、量刑失之過重或輕縱，而未依上
    揭意旨指出具體事由，或形式上雖已指出具體事由，然該事
    由縱使屬實亦不足以認為原判決有何不當或違法者（例如：
    對不具有調查必要性之證據，法院未依聲請調查亦未說明理
    由，或援用證據不當，但除去該證據仍應為同一事實認定）
    ，皆難謂係具體理由，俾與第二審上訴制度旨在請求第二審
    法院撤銷、變更第一審不當或違法之判決，以實現個案救濟
    之立法目的相契合，並節制濫行上訴，此有最高法院九十七
    年度台上字第八九二號判決意旨可資參照。
二、本件被告上訴意旨略以：
    (一)共同被告對於其他共同被告之案件而言，為被告以外之第
      三人，本質上屬於證人，為確保被告對證人之詰問權，證
      人於審判中，應依法定程序，到場具結陳述，並接受被告
      之詰問，其陳述始得作為認定被告犯罪事實之判斷依據。
      故為保障被告之詰問權，即令共同被告之警偵訊筆錄或其
      它陳述從其證據能力，仍應以證人之身份予以傳訊，令被
      告有行使詰問權之機會，本件原審未予以傳訊共同被告王
      ００、馮００，即遽為判決，自有判決違背法則之違法。
    (二)又上訴人雖與被害人彭００因口角而產生爭執，然主觀上
      無殺人之動機，上訴人僅找小Ｐ前來，與小Ｐ所找來之證
      人王００、馮００素不相識，另依共同被告馮００證述：
      上訴人與小Ｐ之棒球棍遭被害人夾住，其打被害人時，被
      害人是站著；證人張偉溢證稱其至現場時，被害人意識尚
      清醒等情；再比對錄影帶顯示，當時王００雙手同握棍棒
      高舉過頭，而是時即其及小Ｐ之棍棒遭被害人所夾住，自
      可能係王００攻擊被害人之頭部，而非上訴人所攻擊。是
      其未使用足以致命之武器攻擊被害人，並於被害人倒地後
      即離去，均難認上訴人有殺人之故意。原審就此利於上訴
      人部分未詳加勾稽，即遽以認定上訴人攻擊被害人之頭部
      ，其判決自有調查未盡之不洽。
三、經核本案原判決於理由壹即已詳述本案共同被告即証人王０
    ０、馮００於警詢、偵查中向檢察官所為之陳述及原審法院
    九十四年少調字第一九四號審理程序中所為陳述，合於刑事
    訴訟法第一百五十九條之一第一項、第二項及第五項規定，
    得援為本案證據。又按刑事被告詰問證人之權利，係憲法所
    保障之基本人權及訴訟權基本內容之一，刑事訴訟法第一百
    六十三條之一、第一百六十六條至第一百七十條明定當事人
    、辯護人有聲請傳訊及詰問證人之權利，固不容任意剝奪。
    然是否行使詰問權，仍屬當事人及辯護人之自由，非不得放
    棄該項權利。本案被告及其辯護人於原審程序中對前揭証人
    之証述均表無意見並為認罪，且不為任何証人詰問之聲請與
    証據調查，僅請求從輕量刑（原審卷第廿一、廿九、卅頁審
    判筆錄），顯已放棄對本案共同被告即証人王００、馮００
    之詰問權，原判決就渠等供述資為本案論罪之依據，於法要
    無不合。上訴人上訴主張未予詰問，顯與事實不符，其主張
    原審違法情形既不存在，即難認此部分指摘屬具體上訴理由
    。
四、另本案原判決係以被告因與被害人口角後，經由友人小Ｐ邀
    集王、馮二少年，先於嘉軒茶葉專賣店內商議後，由被告負
    責準備三支鋁製一支木製球棒，四人即分持聯手圍毆被害人
    ，並以四人於主觀上均能預知以球棒猛力敲擊人頭部、身體
    ，尤以頭部如受重擊，極易發生死亡之結果，四人仍合力以
    球棒猛擊被害人頭部及身體，被害人雖以雙手護頭，仍不敵
    四人合擊，並以被告始終未為任何已達教訓目的而指示中止
    毆擊，或要求勿毆擊要害部位之舉措，迄至少年馮○○驚覺
    事態嚴重，再打下去將致生死亡結果，要求被告不要再繼續
    毆打後，被告始行罷手離去，惟對已身受重傷之被害人聞不
    問，未為任何救護或確定已無喪命之可能，仍揚長而去，致
    被害人仍受有頭部外傷併顱內出血與外傷性癲癇，而有生命
    危險，雖經多次開顱手術摘腦內血腫，然仍遺留左側癱瘓之
    中度肢障傷害，因認被告主觀上有容任被害人發生死亡結果
    亦在所不惜之未必故意，而與王、馮二少年及綽號小Ｐ之成
    年男子四人共同實施犯罪行為，在合同意思範圍內，各自分
    擔犯罪行為之一部，相互利用他人之行為，以達其犯罪之目
    的，即應對全部所發生之結果共同負責，故不論渠四人是全
    體或僅部分人攻擊被害人之頭部，均應共負殺人（少年）未
    遂罪責一節，已詳為論述。被告上訴猶執前詞主張原審未就
    其未攻擊被害人頭部之有利部分未予採証之違誤情形，亦顯
    然不存在，亦難認此屬具體理由。
五、綜上所述，被告既未依據卷內既有訴訟資料或提出新事證，
    指摘或表明原審判決有何採證認事、用法或量刑等足以影響
    判決本旨之不當或違法，而構成應予撤銷之具體事由，揆諸
    上開說明，均難謂已敘明具體理由，乃本件上訴不合法律上
    之程式，爰不經言詞辯論，逕以判決駁回。
六、據上論斷，應依刑事訴訟法第三百六十七條前段、第三百七
    十二條，判決如主文。
中    華    民    國   九十八   年   一   月   廿二   日
                  刑事第四庭審判長法  官  陳筱珮
                                  法  官  周煙平
                                  法  官  陳玉雲
以上正本證明與原本無異。
如不服本判決，應於收受送達後10日內向本院提出上訴書狀，其
未敘述上訴之理由者並得於提起上訴後10日內向本院補提理由書
（均須按他造當事人之人數附繕本）「切勿逕送上級法院」。
                                  書記官  陳思云
中    華    民    國    98    年    1     月    23    日


司法院資訊處製作；財團法人民間司法改革基金會備份。
